【裁判字號】    99,消債更,175
【裁判日期】    990517
【裁判案由】    聲請更生程序
【裁判全文】
臺灣高雄地方法院民事裁定           99年度消債更字第175號
聲  請  人  甲○○
上列當事人因消費者債務清理事件聲請更生，本院裁定如下：
    主  文
債務人甲○○自民國九十九年五月十七日下午五時起開始更生程
序。
命司法事務官進行本件更生程序。
    理  由
一、聲請意旨略以：聲請人因消費借貸、信用卡或現金契約對金
    融機構負有債務達新台幣（下同）3,274,748 元，前未曾依
    「中華民國銀行公會會員辦理消費金融案件無擔保債務協商
    機制」協商成立。於消費者債務清理條例（下稱消債條例）
    施行後，聲請人向最大債權金融機構即國泰人壽保險股份有
    限公司（下稱國泰人壽）請求協商，雖該行提供180 期、0
    ％，每期清償14,563元之還款方案、前72期月繳8,000 元之
    二階段還款方案，然因尚有資產管理公司之外賣債權部分未
    納入協商，是以聲請人每月收入18,000元，於扣除必要生活
    費用後，實不足履行上開協商方案，其所餘不足清償債務，
    而有不能清償債務或有不能清償債務之虞之情形。聲請人所
    負無擔保或無優先權之債務總額並未逾1,200 萬元，復未經
    法院裁定開始清算程序或宣告破產，爰依法聲請更生等語。
二、按債務人不能清償債務或有不能清償之虞者，得依消費者債
    務清理條例所定更生或清算程序，清理其債務。次按債務人
    無擔保或無優先權之債務總額未逾1,200 萬元者，於法院裁
    定開始清算程序或宣告破產前，得向法院聲請更生。又按法
    院開始更生程序之裁定，應載明其年、月、日、時，並即時
    發生效力。末按法院裁定開始更生或清算程序後，得命司法
    事務官進行更生或清算程序，必要時得選任律師、會計師或
    其他適當之自然人或法人一人為監督人或管理人。消債條例
    第3 條、第16條第1 項、第42條第1 項、第45條第1 項分別
    定有明文。
三、經查：
  (一)聲請人於本件更生聲請前，未曾依「中華民國銀行公會會員
    辦理消費金融案件無擔保債務協商機制」協商成立，嗣於消
    債條例施行後向最大債權金融機構國泰人壽請求協商而未成
    立，有前置協商不成立通知書在卷可稽（見本院卷第10頁）
    ，此部分事實，應可信為真實。
  (二)聲請人為一般消費者，並未從事營業，目前負債總額為3,27
    4,748 元，均為無擔保或無優先權之債務。聲請人名下並無
    任何財產，於96年、97年間，每月收入約18,000元等情，有
    財產及收入狀況說明書、債權人清冊、財政部高雄市國稅局
    96 年 、97年度綜合所得稅各類所得資料清單、財產歸屬資
    料清單附卷可查（見本院卷第6 頁、第8 至9 頁、13至18頁
    ）。又聲請人目前從事家庭代工，每月所得為18,000元，有
    收入切結書附卷可憑（見本院卷第40頁）。再聲請人現居於
    高雄縣，業據聲請人自陳明確（見本院卷第34頁），其所負
    擔生活費用應依內政部社會司所公布之台灣省99年度最低生
    活費用為9,829 元，逾此部分尚無可採。則聲請人依目前每
    月收入約18,000元，於扣除個人必要生活費用9,829 元後，
    剩餘8,171 元，不足履行最大債權金融機構所提出之分180
    期、0 ％、按月清償14,563元之還款方案，堪予認定。縱以
    國泰人壽所提出另一協商方案即前72期0 ％、按月清償8,00
    0 元之方案，聲請人於6 年期間（即72期）僅償還576,000
    元，其所餘債務仍達2,698,748 元，而聲請人現年52歲，有
    戶籍謄本在卷足憑（見本院卷第12頁），彼時其將年屆58歲
    ，應難以期待聲請人於法定退休前可將其債務全部清償完畢
    ，況上開協商範圍並未列入資產管理公司之債務。是聲請人
    主張不能清償債務之事實，應可認定。
四、綜上所述，聲請人係一般消費者，並未從事營業，其已達不
    能清償債務之程度，且所負無擔保或無優先權之債務在1,20
    0 萬元以下，與最大債權金融機構協商不成立，且未經法院
    裁定開始清算程序或宣告破產，另查無消費者債務清理條例
    第6 條第3 項、第8 條或第46條所定應駁回更生聲請之事由
    存在，聲請人更生之聲請，核屬有據，應予准許。並命司法
    事務官進行本件更生程序。
五、依消費者債務清理條例第16條第1 項、第45條第1 項，裁定
    如主文。
中    華    民    國    99    年    5     月    17    日
                  民事第三庭  法  官  洪能超
以上正本係照原本作成。
本件不得抗告。
本裁定於民國99年5月17日下午5時公告。
中    華    民    國    99    年    5     月    17    日
                              書記官  火秋予
附表一：無擔保債權人清冊
┌──┬────────────┬────────┐
│編號│債權人                  │金額（新臺幣）  │
├──┼────────────┼────────┤
│一  │花旗銀行                │305,490元       │
├──┼────────────┼────────┤
│二  │國泰人壽                │1,735,000元     │
├──┼────────────┼────────┤
│三  │萬泰銀行                │73,000元        │
├──┼────────────┼────────┤
│四  │台新銀行                │1,047,707元     │
├──┼────────────┼────────┤
│五  │中國信託商業銀行        │124,960元       │
├──┼────────────┼────────┤
│六  │匯誠資產管理公司        │180,000元       │
├──┼────────────┼────────┤
│七  │富邦資產管理公司        │473,203元       │
├──┴────────────┼────────┤
│合               計           │3,274,748元     │
└───────────────┴────────┘

司法院資訊處製作；財團法人民間司法改革基金會備份。
